臺灣高等法院臺南分院刑事判決
111年度上訴字第287號
上  訴  人  
即  被  告  盧冠廷


選任辯護人  蘇勝嘉律師
上列上訴人因毒品危害防制條例案件，不服臺灣雲林地方法院11
0年度訴字第339號中華民國110年12月15日第一審判決（起訴案
號：臺灣雲林地方檢察署110年度偵字第1858號），提起上訴，
本院判決如下：
    主  文
上訴駁回。
    事  實
一、盧冠廷均明知大麻係毒品危害防制條例所列管之第二級毒品
    ，依法不得持有、販賣，竟意圖營利，與劉達(業經原審判
    處應執行有期徒刑6年確定)共同基於販賣第二級毒品大麻之
    犯意聯絡，分別為下列行為：
㈠、盧冠廷持其所有蘋果廠牌行動電話（含香港門號SIM卡），於
    民國109年7月5日上午11時41分許，使用內建通訊軟體Teleg
    ram與蔡承祐聯絡，蔡承祐向盧冠廷表明欲購買200公克大麻
    ，盧冠廷先前往南投縣○○鄉某道路旁，向劉達取得200公克
    第二級毒品大麻後，再於109年7月6日下午1時許，持往雲林
    縣○○市萊爾富便利超商○○○門市，以一手交錢一手交貨之方
    式，將上開大麻以新臺幣（下同）18萬元之價格販賣給蔡承
    祐，再將收取之價金18萬元交給劉達，並因而自劉達處獲取
    5,000元報酬。
㈡、盧冠廷復持其所有蘋果廠牌行動電話（含香港門號SIM卡），
    使用內建通訊軟體Telegram與蔡承祐聯絡，蔡承祐又向盧冠
    廷表明欲購買200公克大麻，盧冠廷先前往南投縣○○鄉某道
    路旁，向劉達取得200公克之第二級毒品大麻後，再於109年
    7月7日上午10時許，持往雲林縣○○市萊爾富○○○門市，以一
    手交錢一手交貨之方式，將上開大麻以18萬元之價格販賣給
    蔡承祐，盧冠廷將收取之價金18萬元交給劉達，並因而自劉
    達處獲得5,000元之報酬。
二、案經新北市政府警察局刑事警察大隊移送臺灣雲林地方檢察
    署檢察官偵查起訴。
    理  由
一、被告盧冠廷於本院111年4月13日審理期日未到庭，惟因本件
    審理期日傳票已於111年3月4日送達被告陳報之應送達處所
    即被告住所時，由被告本人收受一情，有送達證書在卷可稽
    （見本院卷第65頁），是本件被告經合法傳喚，無正當理由
    不到庭，爰依刑事訴訟法第371條規定，不待其陳述，逕行
    判決。
二、本院審理範圍：
㈠、按刑事訴訟法施行法第7條之13前段規定：中華民國110年5月
    31日修正通過之刑事訴訟法施行前，已繫屬於各級法院之案
    件，於施行後始適用修正前刑事訴訟法第348條規定。又新
    修正之刑事訴訟法第348條規定已於110年6月16日公布，依
    中央法規標準法第13條規定，自本條公布之日起算至第3日
    起即於同年6月18日即已發生效力。換言之，於110年6月18
    日後（包括當日）繫屬於各級法院之案件，均應依修正後之
    刑事訴訟法第348條規定處理（最高法院110年度台上字第62
    11號判決、110台上大字第5375號裁定意旨參照）。查修正
    後之刑事訴訟法第348條係規定：（第1項）上訴得對於判決
    之一部為之。（第2項）對於判決之一部上訴者，其有關係
    之部分，視為亦已上訴。但有關係之部分為無罪、免訴或不
    受理者，不在此限。（第3項）上訴得明示僅就判決之刑、
    沒收或保安處分一部為之。本件原審認定被告所為，均係犯
    109年7月15日修正施行前毒品危害防制條例第4條第2項販賣
    第二級毒品罪。被告不服原判決，於111年1月6日提起上訴
    ，並於同年2月23日繫屬於本院，此有蓋用本院收文章之原
    審法院111年2月15日雲院宜刑日決110訴339字第1110001756
    號函附卷可稽（見本院卷第3頁），依首揭規定與說明，自
    應適用修正後之刑事訴訟法第348條定其上訴範圍。而被告
    於上訴理由狀表明僅對原判決未免除被告之刑及未依刑法第
    59條酌減其刑有關量刑部分表示不服，經於本院準備程序時
    對被告確認上訴範圍，被告亦明確表示就原判決量刑部分提
    起上訴，犯罪事實及沒收部分並沒有要提起上訴等語（見本
    院卷第51頁），故本件上訴範圍只限於原判決量處被告之刑
    部分，被告未表明上訴之有關認定犯罪事實、沒收等部分，
    則不在上訴範圍。
㈡、至本院前引之犯罪事實及省略不重複說明之沒收，已據原判
    決認定在案，並非在本院審理範圍內，惟為便於檢視、理解
    本件案情，乃就犯罪事實部分予以臚列記載，併此敘明。
三、證據能力：
    按被告以外之人於審判外之陳述，雖不符刑事訴訟法第159
    條之1至第159條之4規定得為證據之情形，而經當事人於審
    判程序同意作為證據，法院審酌該言詞陳述或書面陳述作成
    時之情況，認為適當者，亦得為證據，刑事訴訟法第159條
    之5第1項定有明文。又刑事訴訟法第159條之5立法意旨，在
    於確認當事人對於傳聞證據有處分權，得放棄反對詰問權，
    同意或擬制同意傳聞證據可作為證據，屬於證據傳聞性之解
    除行為，如法院認為適當，不論該傳聞證據是否具備刑事訴
    訟法第159條之1至第159條之4所定情形，均容許作為證據，
    不以未具備刑事訴訟法第159條之1至第159條之4所定情形為
    前提。查本判決所引用之下列供述證據暨其他書證、物證，
    檢察官、被告及其辯護人於本院準備程序及檢察官、辯護人
    於審理時，均同意作為本案證據（見本院卷第53至56頁、第
    76頁），且於本院逐一提示後，迄於言詞辯論終結前亦未聲
    明異議，本院審酌上開證據資料製作時之情況，尚無違法不
    當及證明力明顯過低之瑕疵，認以之作為證據應屬適當，而
    有證據能力。
四、認定犯罪事實所憑之證據及理由：
㈠、上揭被告與劉達共同販賣大麻予蔡承祐之事實，業據被告於
    警詢、偵訊、原審及本院準備程序時坦承不諱並有指認犯罪
    嫌疑人紀錄表在卷可稽（見警卷第7至12頁、第13至15頁；
    偵卷第117至121頁、第131至133頁、第149至159頁；原審卷
    第160至161頁、第226頁），另據證人即共犯劉達於偵訊、
    原審審理時及證人蔡承祐於警詢、偵訊時證述明確（見警卷
    第27至29頁、第31至38頁；偵卷第59至61頁、第71至79頁、
    第135至141頁；原審卷第97至98頁、第226頁），復有證人
    蔡承祐與被告間以通訊軟體Telegram對話照片、道路監視器
    錄影翻拍畫面照片、交易毒品路線圖、通聯調閱查詢單、被
    告使用之車牌號碼0000-00號自小客車ETC紀錄與車輛詳細資
    料報表、高雄市政府警察局左營分局搜索被告製作之搜索扣
    押筆錄、扣押物品目錄表等在卷可佐（見警卷第17至19頁、
    第20至23頁、第24頁、第63至105頁、第107頁、第109頁；
    原審卷第188至190頁）。被告任意性自白核與卷內客觀事證
    相符，堪以採信。
㈡、我國查緝毒品之施用或販賣一向執法甚嚴，對於販賣毒品者
    尤科以重度刑責，又販賣毒品既係違法行為，當非可公然為
    之，亦無公定價格，且容易分裝並增減份量，而每次買賣之
    價量，可能隨時依雙方關係深淺、資力、需求量及對行情之
    認知、來源是否充裕、查緝是否嚴謹、購買者被查獲時供述
    購買對象之可能風險之評估等情形，而異其標準，非可一概
    而論；而買受毒品之人通常亦無法探知販毒者賺取利潤幾何
    ，是販賣毒品之利得，除販毒者坦承犯行或價量俱臻明確外
    ，委難察得實情，販賣之人從價差或量差中牟利之方式雖異
    ，其意圖營利之販賣行為則同一。是以因大麻量微價高，販
    賣者率有利益可圖，被告販賣大麻，如無利益可得，又豈會
    甘冒遭警查獲可能處以重刑之風險而如此作為，而被告坦承
    其先後販賣大麻予證人蔡承祐，並於偵訊、原審審理時自承
    本案販賣2次大麻給證人蔡承祐，共犯劉達每次均分配5000
    元予被告，2次被告共獲利1萬元等語(見偵卷第119頁、第12
    1頁；原審卷第226頁)。堪認被告與劉達前後2次共同販賣大
    麻獲有1萬元利潤，其本案販賣大麻之犯行具有意圖營利之
    目的，至為灼然。
㈢、綜上所述，本案事證明確，被告販賣第二級毒品犯行洵堪認
    定，自應依法論科。
五、論罪科刑之理由：
㈠、按行為後法律有變更者，適用行為時之法律。但行為後之法
    律有利於行為人者，適用最有利於行為人之法律，刑法第2
    條第1項定有明文。查被告行為後，毒品危害防制條例第4條
    第2項、第17條第2項規定於109年1月15日經總統公布修正，
    並於同年7月15日施行（同條例第19條第1項，並未修正），
    修正前毒品危害防制條例第4條第2項原規定：「製造、運輸
    、販賣第二級毒品者，處七年以上有期徒刑，得併科1000萬
    元以下罰金」，修正後則規定「製造、運輸、販賣第二級毒
    品者，處無期徒刑或十年以上有期徒刑，得併科1500萬元以
    下罰金」。故修正後毒品危害防制條第4條第2項規定將徒刑
    及罰金上限均提高，經比較新舊法之結果，被告行為後之法
    律規定並未較有利於被告，依刑法第2條第1項前段規定，自
    應適用被告行為時即修正前毒品危害防制條例第4條第2項規
    定論處。又修正前毒品危害防制條例第17條第2項原規定：
    「犯第四條至第八條之罪於偵查及審判中均自白者，減輕其
    刑」；修正後毒品危害防制條例第17條第2項則規定：「犯
    第四條至第八條之罪於偵查及歷次審判中均自白者，減輕其
    刑」，而增加須於「歷次」審判中均自白，始得依該條項減
    輕之要件，被告本案犯行經比較新舊法之結果，依刑法第2
    條第1項前段規定，應適用行為時即修正前毒品危害防制條
    例第17條第2項之規定。
㈡、大麻係屬毒品危害防制條例第2條第2項第2款所定之第二級毒
    品，不得非法持有、販賣，是被告前後2次販賣大麻予證人
    蔡承祐，所為均係犯修正前毒品危害防制條例第4條第2項販
    賣第二級毒品罪。被告各次販賣大麻前持有大麻之低度行為
    ，為其販賣之高度行為所吸收，不另論罪。
㈢、被告與劉達就本案先後2次販賣第二級毒品犯行，彼此間有犯
    意聯絡及行為分擔，應分別依刑法第28條規定，論以共同正
    犯。
㈣、被告先後2次販賣第二級毒品犯行間，均犯意各別，行為互殊
    ，應予分論併罰。
㈤、被告於偵查及法院審理時均坦承本案販賣第二級毒品犯行，
    故被告前後2次販賣第二級毒品犯行，均應依修正前毒品危
    害防制條例第17條第2項之規定分別減輕其刑。另毒品危害
    防制條例第17條第1項規定為：「犯第4條至第8條、第10條
    或第11條之罪，供出毒品來源，因而查獲其他正犯或共犯者
    ，減輕或免除其刑。」被告本案所出售予證人蔡承祐之毒品
    來源均係來自共犯劉達所提供等情，業經認定如上，而本案
    係由警方先查獲證人蔡承祐涉嫌販賣毒品案，經由證人蔡承
    祐供出毒品來源為被告後，再因被告到案說明毒品係由共犯
    劉達所交付，而依其供述循線查獲共犯劉達涉案等情，有新
    北市政府警察局刑事警察大隊110年5月4日新北警刑四字第1
    104492226號函存卷可憑（見偵卷第129頁），是被告就本案
    2次販賣第二級毒品犯行均有依毒品危害防制條例第17條第1
    項減刑規定之適用減輕其刑。而刑法第71條第2項規定「有2
    種以上之減輕者，先依較少之數減輕之」，另同法第66條規
    定「有期徒刑、拘役、罰金減輕者，減輕其刑至2分之1。但
    同時有免除其刑之規定者，其減輕得減至3分之2」，且若被
    告有毒品危害防制條例第17條第1項及第2項之減輕原因，則
    依據刑法第71條第2項規定，當先依毒品危害防制條例第17
    條第2項減輕其刑，再依同條例第17條第1項遞減其刑（最高
    法院99年度台上字第203號判決要旨參照）。查被告同時具
    有毒品危害防制條例第17條第1項及第2項減輕事由，則被告
    本案2次販賣毒品犯行，均按上開條例第17條第2項規定減輕
    其刑，後依同條例第17條第1項所定再遞減其刑。至於被告
    及其辯護人雖主張被告供出共犯劉達，使檢警得馬上進行偵
    查，否則檢警實難以知悉本案共同被告劉達之存在以及查獲
    共犯劉達設置於南投○○人跡稀罕山區内製造種植大麻之溫室
    ，同時藉此查獲大麻之成品與半成品，對於阻絕大量大麻流
    入市面亦有一定之貢獻，請求依毒品危害防制條例第17條第
    1項之規定免除其刑云云。然毒品危害防制條例第17條第1項
    之減輕或免除其刑之寬典，法院有裁量之權，與必免除其刑
    者有異，並非「應受免刑之判決」（最高法院108年度台抗
    字第1297號裁定意旨參照），查本案被告與共犯劉達前後2
    次販賣給證人蔡承祐之第二級毒品大麻數量均為200公克、
    每次販賣價金分別高達18萬元，被告各次轉售牟得利益均為
    5,000元，被告販賣之毒品數量、金額、所得至鉅，對於國
    民健康及社會秩序之危害甚大，經衡酌被告本案各次犯罪情
    節，尚難認被告所為已達於免除其刑之程度，依毒品危害防
    制條例第17條第1項規定予以減輕其刑即為已足，被告逕執
    前詞置辯，亦不足取。
㈥、被告及辯護人又以被告並無前科，因年輕識淺，家計負擔深
    重，未經熟慮，猝犯本案犯行，請求依刑法第59條規定酌減
    其刑云云。惟刑法第59條規定犯罪之情狀可憫恕者，得酌量
    減輕其刑，其所謂「犯罪之情狀」，與同法第57條規定科刑
    時應審酌之一切情狀，並非有截然不同之領域，於裁判上酌
    減其刑時，應就犯罪一切情狀（包括第57條所列舉之10款事
    項），予以全盤考量，審酌其犯罪有無可憫恕之事由（即有
    無特殊之原因與環境，在客觀上足以引起一般同情，以及宣
    告法定低度刑，是否猶嫌過重等等），以為判斷。而毒品危
    害防制條例第4條針對販賣各級毒品所設刑度，乃是依照各
    級毒品本身具有不同程度之危害性、成癮性，為禁絕毒品擴
    散、使國民遠離毒害，對於行為人從事販賣各級毒品科予高
    低不等之刑度。從而，自無從僅憑行為多寡、犯罪所得甚低
    、迫於經濟壓力，或是犯罪出於主動或被動等，即謂其犯罪
    情節足堪同情，以免過度斲傷規範威信，架空法定刑度而違
    反立法本旨。被告雖於偵查及法院審理時坦承本案犯行不諱
    ，惟衡量被告本案販賣大麻次數有2次，且如上述，所販賣
    之數量、價金及獲取之犯罪所得均甚鉅，對他人健康及社會
    秩序危害程度甚高，犯罪當時復無任何特殊之原因與環境，
    在客觀上足以引起一般同情，且販賣第二級毒品行為乃政府
    嚴加查緝，禁令所不許之刑為，為眾所周知之事，被告無視
    禁令，執意繼續反覆犯之，依其犯罪情狀，難認有何客觀上
    足以引起一般之同情，且被告已可依毒品危害防制條例第17
    條第1、2項規定減輕其刑，所處刑度已大幅減輕，要無處以
    最低刑度猶嫌過重之情形，被告所犯2罪，均無適用刑法第5
    9條之餘地。是被告及辯護人請求依刑法第59條酌減被告本
    案2次販賣第二級毒品之刑，並非可採。
六、駁回上訴之理由：
㈠、原審以被告本案販賣第二級毒品犯行，均事證明確，因予適
    用修正前毒品危害防制條例第4條第2項、第17條第1項、第2
    項、第19條第1項，刑法第2條第1項前段、第11條、第28條
    、第51條第5款、第38條之1第1項前段、第3項規定，並審酌
    被告明知大麻係第二級毒品，高度戕害人身，一經染毒，極
    易成癮，影響頗為深遠，況毒品對社會秩序及國民健康危害
    至深且鉅，如任其氾濫、擴散，影響社會治安，危害非淺，
    被告明知其害，無視國家對於杜絕毒品犯罪之禁令，以營利
    之意，販售第二級毒品供他人施用，有害他人身心健康，危
    害社會風氣，亦助長毒品氾濫，並足以衍生其他犯罪，所為
    殊無可取；考量被告犯罪後坦認犯行之犯後態度，被告前無
    刑案紀錄，素行尚可等事實，有臺灣高等法院被告前案紀錄
    表可參；兼衡被告販售第二級毒品大麻之數量多、價金高，
    被告出面交貨、收取價金再交給共犯劉達，每次由共犯劉達
    給予5,000元報酬，暨被告自陳教育程度為高中畢業、務農
    、家中有母親和妹妹等一切情狀，就其2次販賣毒品犯行分
    別量處有期徒刑3年，並定應執行有期徒刑3年10月。本院核
    其認事用法，均無不合，量刑亦稱允當。
㈡、被告以其供出毒品來源，對於阻絕大麻毒品流入市面有一定貢獻，原判決未依毒品危害防制條例第17條第1項規定免除被告之罪，有所違誤，又未依刑法第59條規定酌減其刑，且原判決認被告依毒品危害防制條例第17條第1、2項規定遞減其刑後，所涉2次犯行最低刑度為有期徒刑1年2月，卻就被告2次犯行均論處有期徒刑3年，量刑過重，有輕重失衡之不當為由，提起上訴。經查，刑法第66條雖規定：「有期徒刑、拘役、罰金減輕者，減輕其刑至2分之1。但同時有免除其刑之規定者，其減輕得減至3分之2。」係指減輕「至」2分之1，或得減輕「至」3分之2，而非必須一律減輕2分之1或3分之2；又是否適用刑法第59條酌減其刑，乃實體法上賦予法院得為自由裁量之事項；而刑法第59條規定之酌量減輕其刑，必須犯罪另有特殊之原因與環境，在客觀上足以引起一般同情，認為即使予以宣告法定最低度刑，猶嫌過重者，始有其適用。此所謂法定最低度刑，固包括法定最低本刑；惟遇有其他法定減輕之事由者，則應係指適用其他法定減輕事由減輕後之最低度刑而言。倘被告別有其他法定減輕事由者，應先適用法定減輕事由減輕其刑後，猶認其犯罪之情狀顯可憫恕，即使科以該減輕後最低度刑仍嫌過重者，始得適用刑法第59條規定酌量減輕其刑(最高法院111年度台上字第806號判決意旨參照)。本案依被告犯罪情節，予以減輕其刑即已足，並無免除其刑之餘地，業如前述，原判決復審酌刑法第57條各款所規定之事由後，就被告每次犯行各量處有期徒刑3年，雖未量處最低度刑，但此本屬原審法院裁量權之行使，既無違反公平、比例及罪刑相當原則，或有明顯裁量權濫用之情形，自難遽指為違法。且原判決已敘明被告本案各犯行，適用毒品危害防制條例第17條第1項及修正前同條第2項減刑規定後，已無宣告法定最低度之刑猶嫌過重之情形；又明知大麻係法律嚴格禁止販賣、持有之違禁物，染毒更能令人傷身敗家，毀其一生，竟甘冒重典，為求牟利，販賣大麻營利，所售出數量及價金均甚高，出售之大麻再經下游對外販售牟利而加以擴散，其行為對於國人身心健康及社會秩序所造成潛在危害非輕，難認有何情輕法重之情形，自無依刑法第59條規定酌減其刑之餘地等旨，經核其職權之行使並無顯然濫權失當，自無違法可指。被告執詞任意指摘原審量刑不當，提起上訴，核非有理由，應予駁回。
七、依刑事訴訟法第368條、第371條，判決如主文。　　　　
本案經檢察官程慧晶提起公訴，檢察官趙中岳到庭執行職務。
中　　華　　民　　國　　111 　年　　4 　　月　　27　　日
                  刑事第六庭    審判長法　官  張瑛宗
                                      法　官  林逸梅
                                      法　官  李秋瑩
以上正本證明與原本無異。
如不服本判決應於收受送達後20日內向本院提出上訴書狀，其未
敘述上訴理由者，並得於提起上訴後20日內向本院補提理由書（
均須按他造當事人之人數附繕本）「切勿逕送上級法院」。
　　　　　　　　　　　　　　　　　　　書記官  劉紀君
中　　華　　民　　國　　111 　年　　4 　　月　　27　　日

附錄本案論罪科刑法條
（修正前）毒品危害防制條例第4條
製造、運輸、販賣第一級毒品者，處死刑或無期徒刑；處無期徒
刑者，得併科新臺幣2千萬元以下罰金。
製造、運輸、販賣第二級毒品者，處無期徒刑或7年以上有期徒
刑，得併科新臺幣1千萬元以下罰金。
製造、運輸、販賣第三級毒品者，處7年以上有期徒刑，得併科
新臺幣7百萬元以下罰金。
製造、運輸、販賣第四級毒品者，處5年以上12年以下有期徒刑
，得併科新臺幣3百萬元以下罰金。
製造、運輸、販賣專供製造或施用毒品之器具者，處1年以上7 
年以下有期徒刑，得併科新臺幣1百萬元以下罰金。
前五項之未遂犯罰之。